臺灣彰化地方法院民事判決
                          109年度簡字第8號               
原      告  陳建志  

訴訟代理人  李淵源律師
被      告  蔡鎧鍵  

訴訟代理人  蔡昇助  
被      告  林至成  

上列當事人間請求拆屋還地事件，本院於民國110年3月5日言詞
辯論終結，判決如下：
    主  文
被告戊○○應將坐落彰化縣○○鄉○○段000地號，如附圖所示
編號A部分面積0.37平方公尺土地上之建物，以及編號B部分面積
23.91平方公尺土地上之建物拆除，並將該部分土地返還予原告
及其他共有人。
被告甲○○應將坐落彰化縣○○鄉○○段000地號，如附圖所示
編號C部分面積14.06平方公尺土地上之建物拆除，並將該部分
土地返還予原告及其他共有人。
訴訟費用由被告戊○○負擔三分之二，其餘由被告甲○○負擔。
本判決第一項得假執行；但被告戊○○如以新台幣143,252元為原
告預供擔保後，得免為假執行。
本判決第二項得假執行；但被告甲○○如以新台幣82,954元為原告
預供擔保後，得免為假執行。
    事實及理由
一、原告聲明求為判決⑴被告戊○○應將坐落彰化縣○○鄉○○段000 
    地號土地上如附圖（即彰化縣溪湖地政事務所收件日期文號
    109 年8 月27日溪測土字第1337號土地複丈成果圖）所示編
    號A 部分面積0.37平方公尺之建物，以及編號B 部分面積23
    .91 平方公尺之建物拆除，並將該部分之土地交還原告及其
    他共有人。⑵被告甲○○應將坐落彰化縣○○鄉○○段000 地號土
    地上如附圖所示編號C 部分面積14.06 平方公尺之建物拆除
    ，並將該部分之土地交還原告及其他共有人。主張略以：
  ㈠坐落彰化縣○○鄉○○段000 地號土地為原告與被告甲○○、訴外
    人蔡萬性、蔡萬鎮、蔡萬金、丁○○、乙○、蔡玉葉、丙○○、
    霖興宮、蔡家榮、蔡婕妤所共有。附圖所示編號A 、B 建物
    起造人蔡垂發，其建照執造之建築地點為舊舘段305 、305-
    1 、307-2 地號土地，而系爭940地號土地重測前為舊舘段3
    07-2 地號土地，共有人為蔡森洲、蔡森和、蔡萬傳、蔡萬
    性、蔡萬鎮、蔡萬金、丁○○、蔡存島、蔡森籐、蔡滄浪、乙○11人。依共有人於72年8 月間出具之土地使用權同意書（
    同意人有：蔡滄浪、乙○、蔡森洲、蔡森和、蔡森籐、蔡萬
    傳、蔡萬性、蔡萬鎮、蔡萬金、丁○○、蔡存島11人），僅同
    意蔡垂發在舊舘段307-2 地號土地上興建合法二層RC造建物
    ，且依彰化縣政府（72）彰建都字第15782 號建築執照後附
    之埔心鄉舊舘段305- 1、305 、307-2 地號地籍配置圖內建
    築位置所示，上開二層RC造建築物應坐落在埔心鄉舊舘段30
    5 地號土地（即分割後之埔心鄉霖興段944 地號土地）上，
    307-2 地號只是要作為法定空地使用而已，故前揭土地使用
    權同意書並未同意蔡垂發在埔心鄉舊舘段307-2 地號土地上
    加蓋違章之建築物。蔡垂發於取得彰化縣政府（73）彰建都
    （使）字第14901 號使用執照後，在舊舘段307-2地號土地
    上加蓋違章建物（即附圖所示編號A 、B 部分之建物），顯
    然逸出當時土地之共有人同意其使用之範圍。又上開共有人
    同意書的簽名筆跡都相同，雖然有共有人的印文，但是有問
    過共有人乙○、丁○○，都稱並未在該土地使用同意書上蓋章
    。縱使當初的系爭土地共有人都有出具土地使用同意書，該
    同意書是要讓蔡垂發建造合法建物，並未包括違章建築，所
    以蔡垂發在系爭土地上搭建之違章建築，並未取得當時之土
    地共有人同意，依法應當拆除。蔡垂發興建附圖編號A 、B 
    部分之建物並無占有系爭土地之正當權源，嗣後因買賣而取
    得附圖所示編號A 、B 部分建物事實上處分權之被告戊○○自
    亦無占有使用系爭土地之正當權源，原告依民法第767 條第
    1 項、第821 條規定，請求被告戊○○將附圖所示編號A 、B 
    部分之建物拆除並將各該部分之土地交還原告及其他共有人
    ，自有理由。
  ㈡附圖所示編號C 部分之建物，依起造人林良材之建照執造，
    建築地點為霖興段945 地號土地，並無系爭土地共有人同意
    之問題。林良材未經系爭940 地號土地其他共有人之同意，
    即占用940 地號土地興建建物，已屬侵害其他共有人之所有
    權，嗣後被告甲○○因分割繼承而取得附圖所示編號C 部分建
    物之事實上處分權，其他共有人自亦得本於所有權及繼承之
    法律關係請求被告甲○○將附圖所示編號C 部分之建物拆除，
    並將該部分之土地交還原告及其他共有人。
  ㈢對於證人乙○、丁○○之證詞，沒有意見。證人丁○○是53年出生
    ，民國72年蔡垂發在系爭土地蓋房子，證人當時是19歲，當
    時未成年，如果有出具土地使用同意書，對證人而言也沒有
    發生效力，因為當時並未經他法定代理人同意。依據蔡垂發
    72年間申請建築執照所附的3 筆土地的土地謄本所示，蔡垂
    發並非系爭3 筆土地的共有人，在未取得任何對價之前提下
    ，共有人豈有可能出具土地使用同意書供蔡垂發在土地上興
    建房屋等語。
二、被告方面：
  ㈠被告戊○○答辯略以：我有建物在系爭土地上，門牌彰化縣○○
    鄉○○路0段000號有保存登記，建物謄本號碼是霖興段21建號
    ，該建物是我所有，是我祖父蔡垂發以買賣為原因登記到我
    名下，現在是我在使用。940 地號當時共有土地的時候，土
    地共有人10人都有同意我們建築的使用權，所以我們有940 
    地號土地的使用執照及建照。對於彰化縣溪湖地政事務所土
    地複丈成果圖，沒有意見，附圖編號A之一樓磚造平房，是
    一次蓋成的，是蔡垂發蓋的，後來是買賣給戊○○；編號B 之
    一樓鐵皮建物，已經蓋很久了，也是蔡垂發蓋的，這部分也
    是轉讓給戊○○。建物起造人蔡垂發之建照執造，
    當初是由蔡垂發轉交林國治建築師事務所按照地址一戶一戶
　　當初為了要建築房屋要取得共有人的同意，所以才會有共有
    人蓋章同意的這件事。我希望證人乙○憑良心說話，他們從
    頭到尾都知道，我們找到他們家說要蓋房子，我們種田的人
    很辛苦，他們才會願意在這份同意書上蓋章。當初乙○的先
    生是我母親帶大，到庭講出這種話是否對得起我母親。而證
    人丁○○部分，當初可能是由證人丁○○的母親及哥哥告知證人
    丁○○說我父母要蓋房子，可能是由證人哥哥、母親拿來蓋章
    的。當時我們房子新居落成有請客，證人都有來等語。
  ㈡被告甲○○答辯略以：我有建物門牌是彰化縣○○鄉○○路0 段000
     號，有保存登記，建物是我父親林良材的，我是繼承取得
    登記我一人所有，現在是我在使用。我是在蔡先生取得使用
    執照之後才買的。對於彰化縣溪湖地政事務所土地複丈成果
    圖，沒有意見，附圖編號C 之鐵皮建物也是我父親林良材一
    起蓋的，後來是由我繼承取得。對於起造人林良材之建照執
    造，建築地點為霖興段945 地號土地，並無系爭土地共有人
    同意之問題，沒有意見。兩位證人乙○、丁○○對於鈞院詢問
    的問題都說不知道，事隔30幾年，他們可以把當初的事都忘
    了，如果不知道的話，我們在蓋房子，難道不會出來表示意
    見，這樣不是很誇張嗎等語。
三、得心證之理由：
  ㈠原告主張其為坐落彰化縣○○鄉○○段000地號土地（下稱系爭土
    地）之共有人，以及原告就上開土地之所有權應有部分比例
    為603/2860一節，有原告提出土地登記第三類謄本為證，堪
    信為真實。原告又主張如附圖所示編號A部分面積0.37平方
    公尺以及編號B部分面積23.91平方公尺土地上之建物，均為
    被告戊○○因買賣而取得事實上處分權，編號C部分面積14.06
    平方公尺土地上之建物為被告甲○○因繼承而取得所有權，均
    占用系爭土地等語，經本院會同彰化縣溪湖地政事務所現場
    履勘後，製有土地複丈成果圖即附圖可憑，此為被告所不爭
    執，亦堪認為真實。
　㈡原告復主張附圖所示編號A部分面積0.37平方公尺、編號B部
    分面積23.91平方公尺，編號C部分面積14.06平方公尺土地
    上之建物，均無權占用系爭土地等語，則為被告所爭執，答
    辯稱建物有保存登記等語。
　　⑴按各共有人對於第三人，得就共有物之全部為本於所有  
      權之請求。但回復共有物之請求，僅得為共有人全體之利
      益為之。民法第821條定有明文。再按所有人對於無權占
      有或侵奪其所有物者，得請求返還之；對於妨害其所有權
      者，得請求除去之，民法第767條定有明文。
　　⑵查：被告戊○○所有合法建物之所有權範圍，為坐落埔心鄉
      霖興段21建號建物（一層42.56平方公尺，二層55.86平方
      公尺，三層57.36平方公尺，騎樓13.3平方公尺），其坐
      落於同段944地號土地上；被告甲○○所有合法建物範圍，
      為坐落同段38建號建物（一層46.37平方公尺，二層46.37
      平方公尺，三層46.37平方公尺），其坐落於同段945地號
      土地上；至於附圖所示編號A部分面積0.37平方公尺、編
      號B部分面積23.91平方公尺以及編號C部分面積14.06平方
      公尺土地上之建物，均在辦理保存登記建物之範圍外，均
      為增建之未辦理保存登記建物一節，有土地建物查詢資料
      及彰化縣政府函附之使用執照資料在卷可憑，至於聲請建
      築執照時，系爭土地（重測前為舊舘段307-2 地號土地）
      ，共有人所出具之土地使用權同意書，依該同意書之附圖
      所示，僅同意蔡垂發興建建物時，系爭土地僅部分作為空
      地使用而已，至於起造人林良材申請建照執造時，則未使
      用系爭土地而無系爭土地共有人同意之問題，此亦有彰化
      縣政府函附之建築執照資料可憑。此外，被告並未舉證證
      明興建如附圖所示編號A、B、C土地上之建物有何得到系
      爭土地共有人同意而占有系爭土地之證據，故被告上開答
      辯，即無可採。
　　⑶從而，原告訴請被告戊○○將附圖所示編號A、B部分土地上
      之建物拆除，被告甲○○將附圖所示編號C部分土地上之建
      物拆除，二人並將各該部分土地返還予原告及全體共有人
      ，為有理由，應予准許。
　㈢本件係依民事訴訟法第427條訴訟適用簡易程序所為被告敗訴
    之判決，依同法第389條第1項第3款規定，應依職權宣告假
    執行；並依職權酌定相當金額，宣告被告預供擔保後得免為
    假執行。
  ㈣本件事證已經明確，兩造其餘主張，經審酌後認為對於判決
    結果不生影響，就不再逐一論述，併此敘明。
四、訴訟費用負擔之依據：民事訴訟法第78條，第85條第1項前
    段。
中　　華　　民　　國　 110　　年　　3 　　月　　31　　日
                  民事第二庭    法　官　陳弘仁
以上正本係照原本作成。
如對判決上訴，應於判決送達後20日內向本院提出上訴狀。如委
任律師提起上訴者，應一併繳納上訴審裁判費。
中　　華　　民　　國　 110　　年　　3 　　月　　31　　日
                                書記官　許雅涵